臺灣高等法院刑事判決
108年度上訴字第3659號
上  訴  人  
即  被  告  司啓明  


                      (現另案於法務部○○○○○○○執行   中)          
上列上訴人因違反毒品危害防制條例案件，不服臺灣桃園地方法
院103年度審訴字第1605號，中華民國108年5月2日第一審判決（
起訴案號：臺灣桃園地方檢察署103年度毒偵字第3267號），提
起上訴，本院判決如下：
    主  文
原判決關於施用第一級毒品部分撤銷。
司啓明持有第一級毒品，累犯，處有期徒刑參月，如易科罰金，
以新臺幣壹仟元折算壹日。扣案之第一級毒品海洛因壹包（驗餘
含袋毛重零點柒伍伍柒公克）沒收銷燬。
    事  實
一、司啓明明知海洛因係毒品危害防制條例第2條第2項第1款所
    規定之第一級毒品，不得持有，竟基於持有第一級毒品之犯
    意，於民國103年8月20日22時許，在桃園縣中壢市（現改制
    為桃園市中壢區，下同）忠孝路上某網咖，以現金交易之方
    式，向真實姓名年籍不詳、綽號「小王」之成年男子，以新
    臺幣5,000元之價格購得第一級毒品海洛因1包及第二級毒品
    甲基安非他命1包（司啓明所涉施用第二級毒品部分，業經
    臺灣桃園地方法院以103年度審訴字第1605號判決判處有期
    徒刑4月確定）而非法持有之。嗣於103年8月21日0時許（起
    訴書載為0時10分許），在桃園縣中壢市榮民南路與永福路
    交岔路口為警查獲，並經其同意搜索後扣得第一級毒品海洛
    因1包（毛重0.76公克）及供其施用之第二級毒品甲基安非
    他命1包（毛重0.58)、玻璃球吸食器1組，而悉上情。
二、案經桃園縣政府警察局（現改制為桃園市政府警察局，下同
    ）刑事警察大隊報請臺灣桃園地方檢察署檢察官偵查起訴。
    理  由
壹、本院審理範圍：
    上訴人即被告司啓明（下稱被告）提起上訴後，於本院準備
    程序時陳稱：伊係針對原判決關於施用第一級毒品部分上訴
    等語（見本院卷第113頁），而檢察官就原審判決並未上訴
    ，且原判決關於被告所犯施用第二級毒品部分業已確定並經
    檢察官核發執行指揮書在案，亦經被告陳述肯認在卷（見本
    院卷第113頁），並有臺灣桃園地方檢察署108年6月19日桃
    檢東癸108執7307字第1089049682號函（見臺灣桃園地方法
    院103年度審訴字第1605號卷二第105頁）及本院被告前案紀
    錄表（見本院卷第66至67頁）附卷可參，是以本院之審理範
    圍，僅限於原審判決關於被告施用第一級毒品部分，合先敘
    明。
貳、證據能力部分：
一、按被告以外之人於審判外之言詞或書面陳述，除法律有規定
    者外，不得作為證據，刑事訴訟法第159條第1項定有明文。
    又被告以外之人於審判外之陳述，雖不符刑事訴訟法第159
    條之1至第159條之4之規定，而經當事人於審判程序同意作
    為證據，法院審酌該言詞陳述或書面陳述作成時之情況，認
    為適當者，亦得為證據；當事人、代理人或辯護人於法院調
    查證據時，知有同法第159條第1項不得為證據之情形，而未
    於言詞辯論終結前聲明異議者，視為有前項之同意，刑事訴
    訟法第159條之5亦有明文。查本件檢察官、被告於言詞辯論
    終結前，均未就本院所認定犯罪事實而經調查採用之證據之
    證據能力予以爭執（見本院卷第111至112頁、第128至129頁
    ），本院復審酌各該證據作成時之情況，尚無違法及證明力
    明顯過低之瑕疵，認以之作為證據應屬適當，揆諸上開規定
    ，本件經調查之證據，均有證據能力。
二、至於本院所引之非供述證據部分，並無證據證明係公務員違
    法取得，亦無依法應排除其證據能力之情形，應有證據能力
    。
參、實體部分：
一、認定犯罪事實所憑之證據及理由：
  ㈠上揭犯罪事實，業據被告於警詢、偵查及本院審理時坦承不
    諱（見臺灣桃園地方檢察署103年度毒偵字第3267號卷【下
    稱毒偵卷】第8頁反面至第9頁反面、第32頁；本院卷第113
    頁、第131頁、第132頁），並有自願受搜索同意書（見毒偵
    卷第17頁）、桃園縣政府警察局保安警察大隊搜索扣押筆錄
    、扣押物品目錄表（見毒偵卷第18頁至第19頁反面）、桃園
    縣政府警察局查獲毒品危害防制條例「毒品」初步檢驗報告
    單（見毒偵卷第22頁）、刑案現場照片（見毒偵卷第24至25
    頁）在卷可稽，復有白色粉末1包（毛重0.76公克）扣案可
    證。又上開扣案白色粉末1包經送驗結果，檢出第一級毒品
    海洛因成分（毛重0.76公克，取樣0.0043公克），有台灣檢
    驗科技股份有限公司103年9月4日濫用藥物檢驗報告（見毒
    偵卷第50頁）在卷可憑，足徵被告前揭之任意性自白與事實
    相符，堪以採信。
  ㈡綜上，被告持有第一級毒品海洛因之犯行，罪證明確，洵堪
    認定，應依法論科。
二、論罪：
  ㈠按海洛因係毒品危害防制條例第2條第2項第1款所規定之第  
    一級毒品，不得持有。核被告所為，係犯毒品危害防制條例
    第11條第1項之持有第一級毒品罪。又按依毒品危害防制條
    例第11條第1項、第3項規定，持有海洛因係屬犯罪行為，被
    告施用及為施用而持有海洛因之行為，均構成犯罪，二行為
    有高度與低度之吸收關係，屬實質上一罪，故檢察官雖僅就
    施用部分起訴，其效力自及於持有部分，兩者均為法院審判
    之對象。是以被告為施用而持有海洛因行為，為起訴施用海
    洛因行為效力所及，變更檢察官所引應適用法條，改依同條
    例第11條第1項論被告以持有第一級毒品罪，與法並無不合
    （最高法院105年度台上字第2503號判決意旨參照）。檢察
    官起訴意旨認被告此部分係犯毒品危害防制條例第10條第1
    項施用第一級毒品罪，雖有未洽，惟依毒品危害防制條例第
    11條第1項規定，持有海洛因係屬犯罪行為，被告施用及為
    施用而持有海洛因之行為，二行為有高度與低度之吸收關係
    ，屬實質上一罪，故檢察官雖僅就施用部分起訴，其效力自
    及於持有部分，爰依刑事訴訟法第300條規定，變更起訴法
    條。
  ㈡被告基於單一持有毒品之犯意，自其取得海洛因時起至為  
    警查獲時止，僅有一個持有行為而屬繼續犯之單純一罪。
三、刑之加重：
    被告前因施用第一級毒品案件，經臺灣桃園地方法院以101
    年度審訴字第785號判決判處有期徒刑1年2月，再經本院以1
    01年度上訴字第2341號判決駁回上訴而確定，於102年12月5
    日執行完畢，有本院被告前案紀錄表在卷可參（見本院卷第
    31至95頁），其於有期徒刑執行完畢後，5年內故意再犯本
    案有期徒刑以上之罪，為累犯，審酌被告於前案執行完畢後
    ，竟不能謹慎自持又犯本案，顯見其刑罰之反應力薄弱，亦
    有一犯再犯之惡性，且依司法院大法官釋字第775號解釋意
    旨斟酌後，爰認依刑法第47條第1項規定加重其刑。
四、撤銷改判之理由：
  ㈠原審認被告此部分犯行罪證明確，予以論罪科刑，固非無見
    。然查被告於103年8月21日0時25分許為警所採集之尿液，
    經送台灣檢驗科技股份有限公司以酵素免疫分析法（EIA）
    初步檢驗，再以氣相層析質譜儀法（GC/MS）確認檢驗，結
    果呈嗎啡、可待因陰性反應，有桃園縣政府警察局尿液暨毒
    品檢體真實姓名與編號對照表（檢體編號：103偵-1150，見
    毒偵卷第21頁）、台灣檢驗科技股份有限公司103年9月4日
    出具之濫用藥物檢驗報告（見毒偵卷第57頁）在卷可稽，從
    而依卷存事證，雖足認被告持有第一級毒品，但尚無從證明
    被告構成施用第一級毒品罪，原判決認被告係犯施用第一級
    毒品罪，容有違誤。被告上訴以其此部分所為應僅成立持有
    第一級毒品罪等語，為有理由，是原判決此部分既有可議之
    處，自屬無可維持，應由本院將此部分予以撤銷改判。
  ㈡爰審酌被告明知海洛因係屬毒品危害防制條例所規定之第一
    級毒品，竟仍於施用毒品案件經觀察勒戒及強制戒治等戒癮
    處分及法院判處罪刑確定後仍未能自新（詳參本院前案紀錄
    表），一再為施用足以導致人體機能發生依賴性、成癮性及
    抗藥性等障礙之毒品，而購入第一級毒品海洛因而持有之，
    所為實屬不該，兼衡其犯罪之動機、目的、手段、素行、持
    有毒品之數量及其犯罪後坦承犯行，以及於本院審理時自陳
    高職肄業之學歷、離婚、入監前從事打零工（見本院卷第13
    1頁）等一切情狀，量處如主文第2項所示之刑，並諭知如易
    科罰金之折算標準，以示懲儆。
五、沒收：
    扣案之第一級毒品海洛因1小包（毛重0.76公克，取樣0.00
    43公克檢驗用罄，餘重0.7557公克），係被告此部分犯行所
    持有，不問屬於被告與否，應依毒品危害防制條例第18條第
    1項前段之規定，宣告沒收銷燬之。而包裝上開毒品之包裝
    袋，因與其內之毒品難以析離，且無析離之實益與必要，應
    一併沒收銷燬之。至毒品送鑑耗損部分，既已滅失，自無庸
    宣告沒收銷燬，併此敘明。
據上論斷，應依刑事訴訟法第369條第1項前段、第364條、第299
條第1項前段、第300條，毒品危害防制條例第11條第1項、第18
條第1項前段，刑法第11條、第47條第1項、第41條第1項前段，
判決如主文。
本案經檢察官王以文、葉詠嫻提起公訴，檢察官陳正芬到庭執行
職務。
中　　華　　民　　國　 109　　年　　2 　　月　　11　　日
                  刑事第三庭    審判長法　官  張惠立
                                      法　官  廖怡貞
                                      法　官  張江澤
以上正本證明與原本無異。
被告不得上訴。
檢察官如不服本判決，應於收受送達後20日內向本院提出上訴書
狀，其未敘述上訴之理由者並得於提起上訴後20日內向本院補提
理由書（均須按他造當事人之人數附繕本）「切勿逕送上級法院
」。
                                      書記官  林明慧
中　　華　　民　　國　　109 　年　　2 　　月　　14　　日
附錄：本案論罪科刑法條全文　　　　　　　　　　　　　　　毒品危害防制條例第11條
持有第一級毒品者，處 3 年以下有期徒刑、拘役或新臺幣 5 萬
元以下罰金。
持有第二級毒品者，處 2 年以下有期徒刑、拘役或新臺幣 3 萬
元以下罰金。
持有第一級毒品純質淨重十公克以上者，處 1 年以上 7 年以下
有期徒刑，得併科新臺幣 1 百萬元以下罰金。
持有第二級毒品純質淨重二十公克以上者，處 6 月以上 5 年以
下有期徒刑，得併科新臺幣 70 萬元以下罰金。
持有第三級毒品純質淨重二十公克以上者，處 3 年以下有期徒
刑，得併科新臺幣 30 萬元以下罰金。
持有第四級毒品純質淨重二十公克以上者，處 1 年以下有期徒
刑，得併科新臺幣 10 萬元以下罰金。
持有專供製造或施用第一級、第二級毒品之器具者，處 1 年以
下有期徒刑、拘役或新臺幣 1 萬元以下罰金。